臺灣臺中地方法院民事裁定　九十三年訴字第二一○○號
　　原　　　告　甲○○
　　訴訟代理人　洪主雯　律師
　　被　　　告　有口皆杯股份有限公司
　　法定代理人　黃大章
　　訴訟代理人　陳傳中　律師
右當事人間塗銷抵押權登記事件，本院裁定如左：
    主      文
本件移送臺灣桃園地方法院。
    理      由
一、按訴訟之全部或一部，法院認為無管轄權者，依原告聲請或依職權以裁定移送其
    管轄法院，民事訴訟法第二十八條第一項定有明文。
二、按當事人得就一定法律關係所生訴訟合意定第一審管轄法院，民事訴訟法第二十
    四條第一項定有明文。合意管轄依有無排他性而言，固可分為排他的合意管轄與
    併存的合意管轄，惟當事人既已合意於法定管轄之外，另定合意管轄法院，解釋
    上應認有排除法定管轄之意，故除另以文書明示法定管轄法院仍有管轄權外，應
    解為排他的合意管轄。
三、本件原告係依兩造民國九十三年五月六日之協議書約定提起本件訴訟，然依該協
    議書第六條約定：「如本協議書涉訟時，雙方合意以桃園地方法院為第一審管轄
    法院。」故被告抗辯兩造已合意就關於該協議書而生之權利義務關係所生紛爭之
    訴訟定其第一審管轄法院為台灣桃園地方法院等語，顯屬有據。原告雖主張兩造
    簽約時，所訂立之契約乃被告所提出之定型式契約，其對於契約中合意管轄條款
    全無磋商變更之餘地，對處於經濟弱勢之原告顯失公平，且其均於其所在地回傳
    報表及匯款予被告，而於其所在地履行債務，故依民事訴訟法第二十八條第二項
    、第十二條及第十一條之規定，本院就本件訴訟有管轄權云云。惟按民事訴訟法
    第二十八條第二項前段固規定：第二十四條之合意管轄，如當事人之一造為法人
    或商人，依其預定用於同類契約之條款而成立，按其情形顯失公平者，他造於為
    本案之言詞辯論前，得聲請移送於其管轄法院」，然參諸此條項之立法理由明示
    ：「．．．當事人之一造如為法人或商人，以其預定用於同類契約之合意管轄條
    款與非法人或商人之他造訂立契約者，締約之他造就此條款多無磋商變更之餘地
    ，為防止合意管轄條款之濫用，保障經濟弱勢當事人之權益，爰增訂第二項，規
    定上述情形如按其情形顯失公平者，他造於為本案之言詞辯論前，得聲請法院將
    該訴訟移送於其法定之管轄法院．．．」等情，足見該條項之立法目的係為維持
    契約交易之平等互惠，避免當事人之一方基於契約自由，而片面預先擬定契約條
    款，恣意追求一己利益，未兼顧他方應有利益，破壞契約交易之平等互惠，妨礙
    他方共同決定條款內容之契約自由，造成合意管轄條款之濫用，使居於經濟弱勢
    之當事人因附合契約條款而需長途跋涉，遠赴對造所預定之法院應訴。經查，本
    件雙方係就有關加盟契約之事，另達成解除加盟契約之協議，觀諸該協議書所載
    內容，該協議書顯係兩造磋商後而得之協議，並非如原告所稱係定型化契約，其
    對於該解除契約之條款（包括合意管轄條款）全無磋商變更之餘地云云。故原告
    主張其可不受該協議書有關合意管轄約定之拘束，顯屬無稽。
四、綜上所述，本件兩造既合意應由臺灣桃園地方法院管轄，則原告向無管轄權之本
    院起訴，顯係違誤，爰依法將本件移送於管轄之臺灣桃園地方法院。
五、依民事訴訟法第二十八條第一項，裁定如主文。
中　　　華　　　民　　　國　　九十四　　年　　　二　　　月　　二十五　　日
　　　　　　　　　　　　　　　　臺灣臺中地方法院民事第三庭
~B法　　　官　李　悌　愷
右為正本係照原本作成
如對本裁定抗告須於裁定送達後十日內向本院提出抗告狀
中　　　華　　　民　　　國　　九十四　　年　　　二　　　月　　二十五　　日
~B法院書記官
